臺灣彰化地方法院民事裁定　　　　　 100年度消債聲字第18號
聲　請　人
即債務人　　黃少琴
相　對　人
即債權人　　永豐商業銀行股份有限公司
法定代理人　邱正雄
相　對　人
即債權人　　台灣土地銀行股份有限公司
法定代理人　蘇樂明
相　對　人
即債權人　　台北富邦商業銀行股份有限公司
法定代理人　韓蔚廷
相　對　人
即債權人　　國泰世華商業銀行股份有限公司
法定代理人　汪國華
相　對　人
即債權人　　花旗（台灣）商業銀行股份有限公司
法定代理人　管國霖
相　對　人
即債權人　　澳商澳盛銀行集團股份有限公司台北分公司
法定代理人　經天瑞
相　對　人
即債權人　　渣打國際商業銀行股份有限公司
法定代理人　曾璟璇
相　對　人
即債權人　　臺灣新光商業銀行股份有限公司
法定代理人　李增昌
代　理　人　黃良俊
相　對　人
即債權人　　聯邦商業銀行股份有限公司
法定代理人　李憲章
代　理　人　張釗深
相　對　人
即債權人　　永豐商業銀行股份有限公司(原永豐信用卡股份有
　　　　　　限公司)
法定代理人　邱正雄
相　對　人
即債權人　　玉山商業銀行股份有限公司
法定代理人　曾國烈
代　理　人　林玉惠
相　對　人
即債權人　　萬泰商業銀行股份有限公司
法定代理人　盧正昕
相　對　人
即債權人　　台新國際商業銀行股份有限公司
法定代理人　蔡榮棟
相　對　人
即債權人　　日盛國際商業銀行股份有限公司
法定代理人　楊智光
相　對　人
即債權人　　安泰商業銀行股份有限公司
法定代理人　齊百邁
相　對　人
即債權人　　中國信託商業銀行股份有限公司
法定代理人　辜濂松
相　對　人
即債權人　　新光行銷股份有限公司
法定代理人　李明新
相　對　人
即債權人　　國泰人壽保險股份有限公司
法定代理人　張發得
上列當事人間因消費者債務清理事件聲請免責，本院裁定如下：
     主    文
債務人黃少琴不免責。
    理    由
一、按債務人有下列各款情形之一者，法院應為不免責之裁定，
    但債務人證明經普通債權人全體同意者，不在此限：一、於
    七年內曾依破產法或本條例規定受免責；二、隱匿、毀損應
    屬清算財團之財產，或為其他不利於債權人之處分；三、捏
    造債務或承認不真實之債務；四、因浪費、賭博或其他投機
    行為，致財產顯然減少或負擔過重之債務，而生開始清算之
    原因；五、於清算聲請前一年內，已有清算之原因，而隱瞞
    其事實，使他人與之為交易致生損害；六、明知已有清算原
    因之事實，非基於本人之義務，而以特別利於債權人中之一
    人或數人為目的，提供擔保或消滅債務；七、隱匿、毀棄、
    偽造或變造帳簿或其他會計文件之全部或一部，致其財產之
    狀況不真確；八、故意於財產及收入狀況說明書為不實之記
    載，或有其他故意違反本條例所定義務之行為，消費者債務
    清理條例第134條定有明文。
二、查債務人聲請消費者債務清理事件，前經本院裁定開始清算
    程序，並經本院執行處裁定清算程序終結在案，此有本院99
    年度消債清字第23號、99年度司執消債清字第20號民事裁定
    可佐。
三、經查，依債務人刷卡消費紀錄顯示，債務人負債原因大都為
    預借現金、多筆保險費、信用貸款、服飾店等非必要性奢侈
    消費，諸如：(一)依卷附安泰商業銀行查報之刷卡紀錄顯示，
    聲請人之消費係新光產險、富邦產險、國泰人壽保費、紅陽
    金流、雅霏麗品名店等；(二)依卷附永豐商業銀行之刷卡紀錄
    顯示，多為馬來西亞商科士威有限公司、日美健企業有限公
    司、紅陽金流、雅霏麗品名店等巨額消費；(三)依卷附萬泰商
    業銀行、花旗商業銀行、中國信託商業銀行刷卡資料，多為
    保險費；(四)依卷附新光商業銀行、聯邦商業銀行、渣打商業
    銀行查報之刷卡紀錄顯示，多為預借現金或信用貸款；(五)依
    卷附萬泰銀行刷卡資料，多為新光人壽保費；(六)依卷附日盛
    商業銀行刷卡資料，多為梵軒珠寶行、聖恩生活事業股份有
    限公司、善美得國際股份有限公司、巧玲瓏、雅霏麗品名店
    、美商亞洲美樂家郵購、日美健企業有限公司、紅陽金流、
    成坤泰股份公司等巨額消費等，以上詳細消費店家及金額，
    爰不一一列舉，此有各該債權銀行所提消費刷卡紀錄暨陳報
    狀附卷佐參。蓋債務人自承每月收入僅約新臺幣（下同）2
    萬元，每月必要之生活費用為6,416元後，每月尚餘13,600
    元左右可以花用，根本無須借貸度日，聲請人竟未衡量己身
    償債能力節制花費，竟大量刷卡為非基本生活所需之消費，
    恣意任令其債務增加至無法負擔而不能清償，足見債務人確
    有不當消費，其生活習性奢侈浪費情形，倘逕於免責，則易
    滋生有違公平正義之疑義。
四、復參消費者債務清理條例第132 條之立法目的，乃在於避免
    一時陷於經濟困難者，喪失繼續生活之意志與希望，而賦予
    其經濟上重建更生之機會，並非在保障生活奢侈之人，能夠
    藉此制度免除積欠之債務；且債務人於償債期間，為求債務
    之順利清償，本應忍受較其原本生活水準、甚至較一般社會
    大眾之生活水準，更為節儉、清貧之生活，此不僅為一般社
    會觀念所知悉，更為債務人於借貸之初即能預期。本件聲請
    人不思及此，不僅屢屢從事其經濟狀況顯不相當之消費行為
    ，尚希冀清算免責以免除一切債務，殊與消費者債務清理條
    例之立法目的相違，且本件普通債權人於清算程序中僅受償
    約百分之3之債權，金額甚低，各債權人亦未具狀表示同意
    債務人免責。
五、從而，債務人有消費者債務清理條例第134條第4款規定之情
    形，復未經債權人同意債務人免責。依上說明，本件債務人
    不得免責，爰裁定如主文所示。
中    華    民    國    100    年    6    月    30    日
              民事第一庭    法      官  黃倩玲
上為正本係照原本作成
如不服本裁定，應於裁定送達後10日內，以書狀向本院提出抗告
，並繳納抗告費新臺幣1千元
中    華    民    國    100    年    6    月    30    日
                            書  記  官  黃幼華